【裁判字號】    97,簡,243
【裁判日期】    970630
【裁判案由】    綜合所得稅
【裁判全文】
臺北高等行政法院判決
                                     97年度簡字第00243號
原      告  甲○○
被      告  財政部臺灣省北區國稅局
代  表  人  陳文宗（局長）住同上
送達代收人  乙○○
上列當事人間因綜合所得稅事件，原告不服財政部中華民國97年
2月13日台財訴字第09700002450號訴願決定（案號：第00000000
號），提起行政訴訟，本院判決如下：
    主  文
原告之訴駁回。
訴訟費用由原告負擔。
    事實及理由
一、本件係關於稅捐稽徵機關所為新台幣（下同）20萬元以下之
    罰鍰處分涉訟，依行政訴訟法第229 條第1 項第2 款規定，
    應適用簡易程序（行政訴訟法第229 條第1 項所定適用簡易
    程序之數額3 萬元，業經司法院以民國92年9 月17日院台廳
    行一字第23681 號令增至20萬元，並定於93年1 月1 日實施
    ），本院並依同法第233 條第1 項規定，不經言詞辯論逕行
    判決，合先敘明。
二、事實概要：本件原告民國（下同）93年度綜合所得稅結算申
    報，短漏報本人、配偶及扶養親屬李訓宇之營利、執行業務
    、薪資、利息、租賃及其他所得合計新臺幣（下同）965,60
    4 元，經被告所屬桃園分局查獲，乃併課其當年度綜合所得
    稅，核定綜合所得總額965,776 元，除補徵綜合所得稅額40
    ,621元外，並依各漏報所得有無扣繳憑單及比率計算，按所
    漏稅額39,539元分別處以0.2 倍及0.5 倍之罰鍰合計19,500
    元（計至百元止）。原告對罰鍰處分不服，申請復查，經被
    告以96年11月13日財北國稅法二字第0960027869號復查決定
    書（下稱原處分）駁回，原告猶有未服，提起訴願遭決定駁
    回，遂提起本件行政訴訟。
三、本件原告起訴主張：伊從事之職業為地政士及托兒所之負責
    人，稅額之多寡由稽徵機關核定，故在綜合所得稅結算申報
    書上僅填大綱，多年來均未填寫詳細金額，無短漏報所得額
    之意，實無逃漏稅捐之意圖，而利息所得部分扣繳憑單未收
    到，本件處罰不合理云云，為此，提起本件訴訟，求為判決
    撤銷訴願決定及原處分（罰鍰19,500元）。
四、被告則以：按「納稅義務人應於每年五月一日起至五月三十
    一日止，填具結算申報書，向該管稽徵機關，申報其上一年
    度內構成綜合所得總額…之項目及數額，以及有關減免、扣
    除之事實，並應依其全年應納稅額減除…扣繳稅額及可扣抵
    稅額，計算其應納之結算稅額，於申報前自行繳納。」、「
    納稅義務人已依本法規定辦理結算申報，但對依本法規定應
    申報課稅之所得額有漏報或短報情事者，處以所漏稅額兩倍
    以下之罰鍰。」為所得稅法第71條第1項前段及第110條第1
    項所明定。本件原告93年度短漏報本人、配偶及扶養親屬營
    利、執行業務、薪資、利息、租賃、其他所得合計965,604
    元，原查按所漏稅額39,539元分別處0.2倍及0.5倍罰鍰合計
    19,500元（計至百元止）。而本件原告短漏報系爭所得為其
    所不爭，其未就實際所得予以申報，致短漏報系爭所得核有
    過失，依前揭規定，原處罰鍰並無違誤。又原告僅於93年度
    綜合所得稅結算申報書所得種類欄位填寫執行業務、租賃及
    托兒所，而相關所得發生處所、收入總額、必要費用及成本
    、所得總額等欄位均空白，其主張執行業務不知營業額多少
    及未收到部分利息所得扣繳憑單等，均非得為漏稅免罰之理
    由，並聲明駁回原告之訴。
五、按「凡有中華民國來源所得之個人，應就其中華民國來源之
    所得，依本法規定，課徵綜合所得稅。」、「個人之綜合所
    得稅，就個人綜合所得總額，減除免稅額及扣除額後之綜合
    所得淨額計徵之。」、「個人之綜合所得總額，以其全年左
    列各類所得合併計算之︰第一類：營利所得：…。第四類：
    利息所得：凡公債、公司債、金融債券、各種短期票券、存
    款及其他貸出款項利息之所得…。」、「納稅義務人之配偶
    ，及合於第17條規定得申報減除扶養親屬免稅額之受扶養親
    屬，有前條各類所得者，應由納稅義務人合併報繳。」為行
    為時所得稅法第2 條、第13條、第14條第1 項第4 類、第15
    條所明定。次按「納稅義務人應於每年5 月1 日起至5 月31
    日止，填具結算申報書，向該管稽徵機關，申報其上一年度
    內構成綜合所得總額或營利事業收入總額之項目及數額，以
    及有關減免、扣除之事實，並應依其全年應納稅額減除暫繳
    稅額、尚未抵繳之扣繳稅額及可扣抵稅額，計算其應納之結
    算稅額，於申報前自行繳納。…」及「納稅義務人已依本法
    規定辦理結算申報，但對依本法規定應申報課稅之所得額有
    漏報或短報情事者，處以所漏稅額兩倍以下之罰鍰。」為行
    為時所得稅法第71條第1 項及第110 條第1 項所明定。
六、次按「短漏報所得屬已填報扣免繳憑單及緩課股票轉讓所得
    申報憑單之所得，且無第3 項情形者，處所漏稅額0.2 倍。
    短漏報所得非屬已填報扣免繳憑單及緩課股票轉讓所得申報
    憑單之所得，且無第3 項情形者，處所漏稅額0.5 倍。」為
    財政部93年3 月29日令修正之「稅務違章案件裁罰金額或倍
    數參考表」所明定。而上開裁罰金額或倍數參考表係主管機
    關財政部，分別就稅捐稽徵法、綜合所得稅、營利事業所得
    稅、貨物稅、菸酒稅、營業稅等稅務違章案件之不同情節，
    訂定不同之處罰額度，復就行為人是否已補繳稅款、以書面
    或於談話筆（紀）錄中承認違章事實及何時承認等分別作為
    減輕處罰之事由，其除作原則性或一般性裁量基準外，另有
    例外情形之裁量基準，與法律授權目的尚無牴觸。從而，稅
    捐稽徵機關援引上開裁罰基準作成行政處分，自屬適法。
七、經查，本件原告民國（下同）93年度綜合所得稅結算申報，
    短漏報本人取自群益證券股份有限公司營利所得新臺幣（下
    同）3,474元、中國鋼鐵股份有限公司營利所得3,451元、執
    行業務所得161,959元、桃園縣八德鄉衛生所薪資所得240元
    、桃園縣八德市農會利息所得8 元、租賃所得77,085元、私
    立大華托兒所其他所得713,440 元、配偶呂美金取自桃園縣
    八德市農會利息所得1,328 元及扶養親屬李訓宇取自台灣郵
    政股份有限公司八德大湳郵局利息所得4,791 元，經被告所
    屬桃園分局查獲，乃併課其當年度綜合所得稅，核定綜合所
    得總額965,776 元，扣除可扣抵稅額1,082 元，合計短漏報
    965,604 元，除補徵綜合所得稅額40,621元外，各漏報所得
    有無扣繳憑單及比率計算，按所漏稅額39,539元分別處以0.
    2 倍及0.5 倍之罰鍰合計19,500元（計至百元止）等情，為
    兩造所不爭執，且有原處分書、原告93年度綜合所得稅結算
    申報書、93年度綜合所得稅各類所得資料清單、被告93年度
    綜合所得稅核定稅額繳款書、違章案件罰鍰繳款書、審查結
    果增減金額變更比較表、綜合所得稅核定通知書93年度申報
    核定、被告所屬桃園分局96年7 月18日96年度財綜所字第Ｚ0
    000000000000號處分書、93年度執行業務（其他）所得未設
    帳案件簡便處理表等件附原處分卷、訴願卷可稽，洵堪認定
    。次查，原告、原告配偶及受扶養親屬當年度取得之營利、
    利息、執行業務、薪資、租賃及其他所得等收入，己身知之
    最詳，就此所得，納稅義務人本應注意按時覈實申報納稅，
    而原告依當時之情形，能注意而不注意，致漏報系爭營利及
    利息所得，自難謂無過失。至於金融機構扣繳憑單之掣發，
    旨在使稅捐機關確實掌握課稅資料，以增進公共利益，並求
    課稅之公平，納稅義務人之申報及納稅義務，不因未取得扣
    繳憑單而解免（所得稅法第89條規定參照），原告訴稱未取
    得利息所得之扣繳憑單，且伊從事地政士業務及任托兒所之
    負責人，稅額之多寡由稽徵機關核定，爭執其無漏報之意圖
    云云，核無可採。從而，本件原告辦理93年度綜合所得稅結
    算申報，短漏報本人、配偶及扶養親屬李訓宇之營利、執行
    業務、薪資、利息、租賃及其他所得合計965,604 元（已扣
    除可扣抵稅額1082元），被告將之併課原告當年度綜合所得
    稅，核定綜合所得總額965,776 元，除補徵綜合所得稅額40
    ,621元外，進而衡量原告違章情節及參酌上開裁罰金額或倍
    數參考表，依各漏報所得有無扣繳憑單及比率計算，按所漏
    稅額39,539元分別處以0.2 倍及0.5 倍之罰鍰合計19,500元
    〔計至百元止，計算式：39,539x （13,120x0.2+875,399x0
    .5）/888,519=19,500 〕，揆諸首揭規定及說明，即無不合
    ，原告主張本件處罰不合理云云，洵難憑採。
八、綜上所述，原處分認事用法並無違誤；訴願決定遞予維持，
    亦無不合，原告起訴請求撤銷訴願決定及原處分，為無理由
    ，應予駁回。又本件訴訟適用簡易程序事件，爰不經言詞辯
    論逕為判決，併此敘明。
九、本件事證已臻明確，兩造其餘攻擊、防禦方法，經核與判決
    之結果不生影響，無庸逐一論述，併予敘明。
十、據上論結，本件原告之訴為無理由，爰依行政訴訟法第236
    條、第233 條第1 項及第98條第1 項前段之規定，判決如主
    文。
中    華    民    國    97    年     6    月    30    日
                      臺北高等行政法院第一庭
                                      法  官  周玫芳
上為正本係照原本作成。
本件以訴訟事件所涉及之法律見解具有原則性者為限，始得於本
判決送達後20日內向本院提出上訴狀並表明上訴理由，如已於本
判決宣示後送達前提起上訴者，應於判決送達後20日內補具上訴
理由（均按他造人數附繕本），且經最高行政法院許可後方得上
訴。
中    華    民    國    97    年     6    月    30    日
                                      書記官  何閣梅


司法院資訊處製作；財團法人民間司法改革基金會備份。
